【裁判字號】    92,財管,19
【裁判日期】    920922
【裁判案由】    
【裁判全文】
臺灣高雄地方法院民事裁定  九十二年財管字第一九號
    聲  請  人  國泰人壽保險股份有限公司
    法定代理人  乙○○
    送達代收人  甲○○
右聲請人聲請選任遺產管理人事件，本院裁定如左：
    主      文
選任施秉慧律師為被繼承人朱聯義之遺產管理人。
程序費用由被繼承人朱聯義之遺產負擔。
    理      由
一、按繼承開始時，繼承人之有無不明者，由親屬會議於一個月內選定遺產管理人，
    並將繼承開始及選定遺產管理人之事由，向法院報明；無親屬會議或親屬會議未
    於前條所定期限內選定遺產管理人者，利害關係人或檢察官，得聲請法院選任遺
    產管理人，並由法院依前項規定為公示催告。民法第一千一百七十七條、第一千
    一百七十八條第二項分別定有明文。
二、本件聲請意旨略以：被繼承人朱聯義（男，身分證統一編號：Ｚ0000000
    00，住高雄市苓雅區○○○路二二○號七樓之六）於民國八十四年十一月十四
    日、八十五年十一月十五日、八十七年一月九日向聲請人借款合計新台幣（下同
    ）三百七十萬元，而於九十一年九月十七日死亡，其繼承人均已向法院聲明拋棄
    繼承權，致被繼承人朱聯義之遺產無人繼承，亦不能依民法第一千一百七十七條
    選定遺產管理人，聲請人為被繼承人朱聯義之債權人，為利害關係人，爰依非訟
    事件法第七十八條第一項規定，為此聲請准許選任遺產管理人，負責處理遺產之
    一切事宜，並提出借據、不動產附表、土地登記謄本、建物登記謄本、本院九十
    一年度繼字第一一八一號函、本院九十一年度繼字第一二一二號函、除戶謄本、
    繼承系統表、戶籍謄本為證。
三、聲請人主張之前揭事實，業據其提出不動產附表、土地登記謄本、建物登記謄本
    、本院九十一年度繼字第一一八一號函、本院九十一年度繼字第一二一二號函、
    除戶謄本、繼承系統表、戶籍謄本各一份、借據三份為證，且有本院向財政部財
    稅資料中心調閱之財產歸屬清單在卷可憑，本院依上開證據資料，堪信聲請人主
    張係為真實。被繼承人朱聯義既無任何繼承人，其親屬會議亦未於法定期限內選
    定遺產管理人，是本件符合民法第一千一百七十八條規定，應由本院選任被繼承
    人朱聯義之遺產管理人。
四、本院審酌被繼承人朱聯義之繼承人，即配偶張慧華、近親（含其母親朱陳月女、
    姐朱阿蘭、弟朱聯振）均已拋棄繼承，且經本院函詢其願否擔任被繼承人之遺產
    管理人，其均函覆無意願，又財政部國有財產局台灣南區辦事處亦無意願擔任本
    件遺產管理人等情，亦有卷證資料在卷可稽。而施秉慧律師係高雄律師公會登記
    願意擔任遺產管理人之人選，本院認具律師身分之人，不但具有法律規定之相關
    專業知識，其行止亦受有律師法之規範，是由其擔任被繼承人朱聯義之遺產管理
    人，應稱妥適。爰選任施秉慧律師為被繼承人朱聯義之遺產管理人，處理關於被
    繼承人朱聯義遺產之法律關係。
五、另聲請人雖具狀聲請選任財政部國有財產局台灣南區辦事處為被繼承人朱聯義之
    遺產管理人，惟財政部國有財產局台灣南區辦事處無意擔任本案遺產管理人，前
    已述明，爰不予選任，附此敘明。
六、依民法第一千一百五十條前段，裁定如主文。
中      華      民      國    九十二    年      九      月    二十二    日
                              臺灣高雄地方法院家事法庭
~B法      官  施柏宏
右為正本係照原本作成。
如對本裁定抗告，須於裁定送達後十日內向本院提出抗告狀。
中      華      民      國    九十二    年      九      月    二十三    日
~B法院書記官  陳惠玲


司法院資訊處製作；財團法人民間司法改革基金會備份。
